【裁判字號】    98,重上,46
【裁判日期】    981223
【裁判案由】    履行契約
【裁判全文】
臺灣高等法院高雄分院民事判決          98年度重上字第46號
上  訴  人  丙○○
            維崗建設有限公司
法定代理人  乙○○
上二人共同
訴訟代理人  林樹根律師
            洪茂松律師
            邱麗妃律師
被 上 訴人  甲○○
            丁○○
上二人共同
訴訟代理人  郭清寶律師
複 代 理人  鍾靚凌律師
            徐仲志律師
上列當事人間請求履行契約事件，上訴人對於民國98年5 月21日
臺灣高雄地方法院97年度重訴字第165 號第一審判決提起上訴，
本院於民國98年12月9 日言詞辯論終結，判決如下：
    主  文
上訴駁回。
第二審訴訟費用由上訴人負擔。
    事 實 及 理 由
一、本件被上訴人起訴主張：(一)坐落高雄縣鳥松鄉○○段第375
    之6 地號土地（下稱系爭土地）為上訴人丙○○所有，其上
    之建號284 號即門牌號碼高雄縣鳥松鄉○○路170 號建物（
    下稱系爭建物）為上訴人維崗建設有限公司（下稱維崗公司
    ）所有。上訴人將渠等所有包括上開系爭土地及建物在內之
    建案「圓山戀」透天別墅8 戶中之5 戶（包括Ａ2 、Ａ3 、
    Ａ5 、Ｂ2 、Ｂ5 ，其中Ａ5 即係本件系爭土地及建物；下
    稱系爭5 戶透天別墅）委託雄崗建設股份有限公司（下稱雄
    崗公司）代為銷售，雄崗公司復將系爭5 戶透天別墅之行銷
    業務委由訴外人賴奕君（原名賴偉銘，冒名「蔡銘洲」）銷
    售。(二)被上訴人於民國96年11月間與賴奕君，就系爭土地及
    建物達成買賣合意，價金為新台幣（下同）1,300 萬元（下
    稱系爭買賣契約），並簽訂不動產買賣合約書（下稱系爭買
    賣契約書）。被上訴人已依約交付215 萬元予上訴人，該21
    5 萬元包括定金20萬元（議約斡旋金5 萬元於訂約時轉為定
    金）及15萬元之代書移轉稅賦等費用，96年11月12日交付第
    一期款現金30萬元及面額150 萬元支票。惟被上訴人準備給
    付第二期款200 萬元及辦理900 萬元貸款之際，上訴人竟稱
    遭賴奕君詐騙而否認有簽訂系爭買賣契約，惟賴奕君係上訴
    人之代理人，賴奕君以上訴人名義所為之意思表示，直接對
    上訴人發生效力，縱賴奕君之代理權有限制，上訴人亦應負
    表見代理責任，上訴人自應履行出賣人之義務，將系爭土地
    及建物所有權移轉登記予被上訴人共有。若被上訴人請求上
    訴人將系爭土地及建物所有權移轉登記予上訴人共有，為無
    理由時，因被上訴人已於96年12月26日催告上訴人於3 日內
    履行系爭買賣契約，惟上訴人迄未履行，並拒絕辦理，已構
    成違約事由，依系爭買賣契約第10條之約定，上訴人應於1
    星期內即於97年1 月7 日前加倍返還被上訴人給付之款項即
    430 萬元（215 萬元x2=430萬元），爰依系爭買賣契約及民
    法第22 4條之規定，提起本件訴訟等語。並先位聲明求為判
    決：(一)上訴人丙○○應將系爭土地所有權移轉登記予被上訴
    人共有。(二)上訴人維崗公司應將系爭建物所有權移轉登記予
    被上訴人共有。備位聲明求為判決：(一)上訴人應連帶給付被
    上訴人430 萬元及自97年1 月8 日起至清償日止，按年息5%
    計算之利息。(二)願供擔保聲請宣告假執行。
二、上訴人則以：上訴人維崗公司並未授權賴奕君簽訂系爭買賣
    契約，賴奕君以維崗公司名義與被上訴人簽訂系爭買賣契約
    ，應屬無權代理。何況系爭買賣契約書之出賣人欄僅記載系
    爭建物所有權人維崗公司，並未記載系爭土地所有權人丙○
    ○，被上訴人無權依系爭買賣契約請求丙○○移轉系爭土地
    所有權。又雄崗公司與賴奕君就系爭土地及建物雖簽訂「銷
    售代理契約書」，但上訴人並未委託賴奕君代為銷售，系爭
    買賣契約書上之維崗公司及其法定代理人乙○○之印章均係
    賴奕君偽造，被上訴人給付之215 萬元亦遭賴奕君侵占，並
    未交付上訴人，此均屬賴奕君無權代理行為，上訴人無須負
    表見代理之責。又依雄崗公司與賴奕君簽訂之「銷售代理契
    約書」第8 條第1 款及第10條之約定，賴奕君僅有簽發預約
    單之權限，並無簽訂系爭買賣契約之權限，雄崗公司須在賴
    奕君回報客戶接洽情形後，才向丙○○徵詢確認是否同意出
    售之意見，賴奕君私自與被上訴人簽訂系爭買賣契約，上訴
    人均不同意。另維崗公司並未以賴奕君作為對被上訴人履行
    債務之代理人或使用人，自無民法第224 條規定之適用。倘
    若被上訴人先位之訴有理由，上訴人主張同時履行抗辯，被
    上訴人應再給付上訴人1,085 萬元等語置辯。並答辯聲明求
    為判決：(一)被上訴人之訴駁回。(二)願供擔保聲請宣告免為假
    執行。
三、原審判決上訴人於被上訴人給付上訴人1,085 萬元之同時，
    丙○○應將系爭土地所有權移轉登記予被上訴人共有，及維
    崗公司應將系爭建物之所有權移轉登記予被上訴人共有。上
    訴人不服，提起上訴，上訴聲明求為判決：(一)原判決廢棄。
    (二)被上訴人在第一審之訴駁回。被上訴人則答辯聲明求為判
    決: 駁回上訴。
四、兩造不爭執事項如下:
  (一)系爭土地為上訴人丙○○所有，其上之系爭建物為上訴人維
    崗公司所有。
  (二)上訴人將系爭5 戶透天別墅（包括Ａ2 、Ａ3 、Ａ5 、Ｂ2
    、Ｂ5 ，其中Ａ5 即係本件系爭土地及建物）委託雄崗公司
    代為銷售，雄崗公司可再委託他人代為銷售。
  (三)雄崗公司於96年9 月20日與賴奕君（原名賴偉銘，冒名「蔡
    銘洲」）就系爭5 戶透天別墅簽訂「銷售代理契約書」，委
    託賴奕君銷售系爭5 戶透天別墅，約定代理期限自96年9 月
    20日起至96年12月19日止。系爭5 戶透天別墅中之A3、B2，
    係由賴奕君與買受人接洽，最後談妥價金分別為l,210 萬元
    、960 萬元，賴奕君將所收取之訂金交給雄崗公司後，由雄
    崗公司派該公司之董事長特助與買受人接洽，嗣已完成買賣
    契約之簽訂，買受人已給付價金完畢，上訴人亦將A3、B2之
    土地及建物所有權移轉登記予買受人所有。
  (四)被上訴人與賴奕君於96年11月間，就系爭土地及建物簽訂系
    爭買賣契約，約定買賣價金為l,300 萬元，出賣人欄僅記載
    上訴人維崗公司。
  (五)被上訴人已給付現金65萬元予賴奕君，並交付票號T0000000
    號、發票日96年11月12日、票面金額150 萬元、受款人維崗
    建設有限公司、發票人及付款人台新國際商業銀行股份有限
    公司東高雄分行之支票予賴奕君，賴奕君將該支票存入其在
    兆豐國際商業銀行股份有限公司永康分行所開立之00000000
    000 號帳號，有支票影本、兆豐國際商業銀行股份有限公司
    永康分行致原審函在卷可稽（見原審卷第13、298 、299 頁
    ）。
五、兩造爭執事項如下: (一)賴奕君是否有權代理上訴人出售系爭
    土地及建物？(二)系爭買賣契約對上訴人是否發生效力？被上
    訴人請求上訴人丙○○、維崗公司分別將系爭土地及系爭建
    物所有權移轉登記予被上訴人共有，是否有理由？(三)被上訴
    人備位請求上訴人給付430 萬元本息，有無理由？茲就此爭
    執點分述如下:
（一）賴奕君是否有權代理上訴人出售系爭土地及建物？
    1.查，上訴人將系爭5 戶透天別墅委託雄崗公司代為銷售，
      雄崗公司可再委託他人代為銷售，嗣雄崗公司於96年9 月
      20日與賴奕君就系爭5 戶透天別墅簽訂「銷售代理契約書
      」，委託賴奕君銷售系爭5 戶透天別墅，其中一戶Ａ5 即
      為本件系爭土地及建物，約定代理期限自96年9 月20日起
      至96年12月19日止等情，為兩造所不爭執，並有銷售代理
      契約書在卷可稽（見原審卷第19至23頁），自堪認屬實。
      準此，丙○○及維崗公司確有委託雄崗公司銷售系爭土地
      及建物，而雄崗公司有權再委託賴奕君銷售，是賴奕君有
      權代理上訴人出售系爭土地及建物，堪予認定。
    2.次查，系爭5 戶透天別墅中之A3、B2，係由賴奕君與買受
      人接洽，最後談妥價金分別為l,210 萬元、960 萬元，賴
      奕君將所收取之訂金交給雄崗公司後，由雄崗公司派該公
      司之董事長特助與買受人接洽，嗣已完成買賣契約之簽訂
      ，買受人已給付價金完畢，上訴人亦將A3、B2之土地及建
      物所有權移轉登記予買受人所有等情，為兩造所不爭執，
      足見上訴人確有將系爭5 戶透天別墅委託雄崗公司代為銷
      售，雄崗公司又將之委託賴奕君銷售，是賴奕君自有權代
      為銷售系爭土地及建物，否則於賴奕君代為銷售系爭5 戶
      透天別墅中之A3、B2戶時，上訴人何以未為反對之意思表
      示，並完成土地及建物之所有權移轉登記? 另依雄崗公司
      與賴奕君所簽訂之「銷售代理契約書」第4 條第1 項第1
      款約定「一、于委託代理期限內，甲方（雄崗公司）委託
      乙方（賴奕君）之業務方式與範圍，如下: 1.乙方負擔全
      案銷售業務所需人員薪資、金及管理；甲方負責全案廣
      告費用及配合乙方銷售策略所需予以協助及管理監督。」
      、第9 條第1 項約定: 「委託期間乙方全權負責價位策略
      及銷售業務。客戶所繳之小訂、大訂、簽約金時需全部轉
      交甲方收執。」（見原審卷第19至23頁），亦足認賴奕君
      有權銷售系爭土地及建物，並收受客戶所繳納之訂金及簽
      約金等。綜上，賴奕君非僅有簽發預約單之權限，其尚有
      與客戶洽談買賣價金及收取訂金等權限，故上訴人主張是
      雄崗公司與賴奕君就系爭土地及建物簽訂「銷售代理契約
      書」，伊並未委託賴奕君代為售銷，賴奕君無權代理伊銷
      售系爭土地及建物，且依「銷售代理契約書」之約定，賴
      奕君僅有簽發預約單之權限云云，不足採信。
（二）系爭買賣契約對上訴人是否發生效力？被上訴人請求上訴
      人丙○○、維崗公司分別將系爭土地及系爭建物所有權移
      轉登記予被上訴人共有，是否有理由？
    1.按「不動產買賣之未立書面者，固不生物權移轉之效力，
      惟當事人若已就標的物及其價金互相同意，則其買賣之債
      權契約即為成立，買受人對於出賣人自有請求履行之權利
      。」、「不動產物權之移轉應以書面為之，係指不動產移
      轉之物權契約而言，若為債權契約（如不動產買賣契約）
      則不以書面為必要，兩造間就系爭房地所有權移轉之物權
      行為，已簽訂有土地建築改良物買賣所有權移轉契約書，
      並持以辦理移轉登記在案，有台北縣新店地政事務所函送
      之上開移轉登記文件在卷為憑。上訴人以兩造間系爭買賣
      未訂書面契約為由主張契約無效，顯係混淆債權契約與物
      權契約所致。」（最高法院22年上字第914 號判例、84年
      度台上字第114 號判決可資參照）。
    2.查，系爭買賣契約書上所約定之買賣標的物為系爭土地及
      建物，約定價金為1,300 萬元，足見當時被上訴人與賴奕
      就系爭買賣標的（系爭土地及建物）及價金（1,300 萬元
      ）等之買賣契約重要之點均已達成合致，依上開1.所述，
      系爭買賣契約即已有效成立。又不動產買賣契約係屬債權
      契約，不以訂立書面契約為必要，祇要雙方就買賣標的物
      及其價金互相同意，買賣之債權契約即為成立，是縱上訴
      人主張系爭買賣契約書上關於維崗公司及其法定代理人乙
      ○○之印章均係賴奕君所偽造，且出賣人欄無上訴人丙○
      ○等情屬實，對於已有效成立之系爭買賣契約仍無影響。
    3.綜上，系爭買賣契約既有效成立，而被上訴人尚有價金1,
      085 萬元未給付，故上訴人主張同時履行抗辯，應屬有據
      ，從而原審判命上訴人於被上訴人給付上訴人1,085 萬元
      之同時，丙○○應將系爭土地所有權移轉登記予被上訴人
      共有、及維崗公司應將系爭建建物之所有權移轉登記予被
      上訴人共有，應屬合法。
（三）被上訴人備位請求上訴人給付430 萬元本息，有無理由？
      被上訴人先位之訴既有理由，就其備位請求上訴人給付43
      0 萬元本息部分，即毋庸再論。
六、綜上所述，被上訴人本於系爭買賣契約，請求上訴人履行系
    爭買賣契約，固屬有據，惟被上訴人尚有買賣價金1,085 萬
    元未給付，故原審判命上訴人於被上訴人給付上訴人1,085
    萬元之同時，丙○○應將系爭土地所有權移轉登記予被上訴
    人共有（應有部分各1/2 ）、及維崗公司應將系爭建建物之
    所有權移轉登記予被上訴人共有（應有部分各1/2 ），於法
    並無不合。上訴意旨指摘原判決不當，求予廢棄改判，為無
    理由，應予駁回其上訴。
七、本件事證已臻明確，兩造其餘攻擊防禦方法，於本件判決結
    果不生影響，故不再一一論述，併此明。
八、據上論結，本件上訴為無理由，依民事訴訟法第449 條第1
    項、第78條、第85條第1 項前段，判決如主文。
中    華    民    國    98    年    12    月    23    日
                            民事第三庭
                                審判長法官  張國彬
                                法      官  吳登輝
                                法      官  鄭月霞
以上正本證明與原本無異。
如對本判決上訴，須於判決送達後20日內向本院提出上訴狀，其
未表明上訴理由者，應於上訴後20日內向本院提出上訴理由書（
均須按他造當事人之人數附繕本）。上訴時應提出委任律師或具
有律師資格之人之委任狀，並依附註條文規定辦理。
中    華    民    國    98    年    12    月    23    日
                                書  記  官  白  蘭
附註：
民事訴訟法第466 條之1 ：
對於第二審判決上訴，上訴人應委任律師為訴訟代理人，但上訴
人或其法定代理人具有律師資格者，不在此限。
上訴人之配偶、三親等內之血親、二親等內之姻親，或上訴人為
法人、中央或地方機關時，其所屬專任人員具有律師資格並經法
院認適當者，亦得為第三審訴訟代理人。
第1 項但書及第2 項情形，應於提起上訴或委任時釋明之。


司法院資訊處製作；財團法人民間司法改革基金會備份。
